【裁判字號】    89,重訴,116
【裁判日期】    890316
【裁判案由】    
【裁判全文】
台灣台中地方法院刑事判決                        八十九年度重訴字第一一六號
    公  訴  人  臺灣臺中地方法院檢察署檢察官
    被      告  甲○○
    選任辯護人  張
右列被告因毒品危害防制條例案件，經檢察官提起公訴（八十八年度偵字第一八０八
七號），本院判決如左：
    主  文
甲○○共同販賣毒品，處有期徒刑拾壹年，扣案之海洛因壹包（淨重佰肆拾玖點壹
捌公克、包裝重伍點玖玖公克）沒收銷燬之。
    事  實
一、甲○○曾因施用毒品罪，於民國八十年十一月五日為臺灣高等法院台中分院判處
    有期徒刑四年二月確定；及因販賣毒品罪，於八十一年六月十一日為臺灣高等法
    院台中分院判處有期徒刑十年確定，嗣經定應執行有期徒刑十二年六月，送監執
    行，自八十年十一月五日刑期起算，而於八十五年一月十八日假釋付保護管束，
    應至九十二年十月五日始行期滿；再於八十七年一月十三日因施用毒品罪，為本
    院判處有期徒刑三年六月確定，而於同年三月十一日送監執行，並撤銷前揭假釋
    ，接續執行，指揮書執畢日為九十八年五月二十六日（不構成累犯）。詎甲○○
    於前案假釋期間，竟仍不知悔改，復與陳文能（已經臺灣高等法院判決有罪確定
    ）共同基於意圖營利販賣海洛因毒品之犯意聯絡，於八十七年一月二十三日上午
    十一時許，由陳文能駕駛Ｓ三─二０九三號自用小客車在台北市○○○路、民生
    東路口搭載甲○○，行駛至環河南路、大理街口要甲○○下車等候，由陳文能續
    行駕車至台北市萬華區○○○路○段一五七號九樓，以低於市價之新台幣（下同
    ）五十萬元之價格，向綽號「豬槽」之男子販入毒品海洛因一大包（驗餘淨重三
    百四十九點一八公克、包裝重五點九九公克）後，復至前揭地點搭載甲○○並交
    付上開毒品海洛因一包，而指示甲○○將該一大包毒品海洛因交付以高於上開價
    格向陳文能購買綽號「黑仔」之買主，並允諾事成之後免費提供乙小包海洛因供
    甲○○施用，作為酬勞。俟該車駛至台北市○○○路○段一五七號附近，甲○○
    下車轉搭計程車至台北縣三重市○○○路下車時，為法務部調查局台北市調查處
    人員當場查獲，並扣得陳文能交付之前揭毒品海洛因一大包（驗餘淨重三百四十
    九．一八公克、包裝重五點九九公克），旋於台北市○○○路、長順街口逮捕陳
    文能。
三、案經法務部調查局台北市調查處移送臺灣臺北地方法院檢察署檢察官呈臺灣高等
    法院檢察署檢察長核轉臺灣臺中地方法院檢察署檢察官偵查起訴。
    理  由
一、訊據被告甲○○矢口否認有何販賣毒品犯行，並辯稱：八十七年一月二十三日伊
    去台北，因施用海洛因之毒癮發作，故打電話給陳文能，陳文能約伊出去，駕車
    搭載伊至台北市○○○路、大理街口時叫伊下車等一下，沒多久陳文能回來，就
    拿一小包海洛因給伊施用，車子開動沒多久，陳文能表示其有事，就拿一大包東
    西交給伊，說不久會來取，之後伊即搭計程車到三重，下計程車即被逮捕，伊並
    不知道那一大包東西是毒品海洛因，且沒有與陳文能共同販賣毒品海洛因犯行等
    語。經查，(一)被告在台北縣三重市○○○路為法務部調查局台北市調查處人員當
    場人俱獲，並扣得毒品海洛因一大包（驗餘淨重三百四十九．一八公克、包裝
    重五點九九公克），於調查人員訊問時供述「我昨日（八十七年一月二十二日）
    自台中住處北上，先到基隆探視我兒子，隨後返回台北縣三重市姊姊家中睡覺，
    今天（二十三日）阿文（即共同被告陳文能）打呼叫器給我，我回他電話時，阿
    文要我中午十二時，在台北市○○○路與新生北路交叉口等他，我依約前往，果
    見李世榮（即陳文能）駕駛白色三菱一千八百ＣＣ車號Ｓ三－二０九三號前來，
    我搭乘其車沿新生北路→市○○道高架橋→環河南快速道路到達環河南路二段一
    五一號前，他要我下車在原地等候，渠即驅車離去，約莫半小時後，他駕原車返
    回原地，我再次進入其車內，渠即交予我海洛因一袋（即貴處查獲之海洛因毒品
    ），我隨即下車，並搭計程車前往台北縣三重市○○○路我姊姊住處，等侯「黑
    仔」之通知取貨，但行抵正義北路下車時，即遭貴處人員查獲。」、「貴處查獲
    之海洛因毒品之買主並不是我，我前去「阿文」那裡提取海洛因毒品，是準備交
    給綽號「黑仔」之男子，「黑仔」與「阿文」間毒品交易之價格我並不清楚。」
    、「阿文向我表示，如果我將該袋海洛因毒品轉交給「黑仔」將提供一小包海洛
    因毒品免費吸食，作為我轉交毒品的酬勞。」、「黑仔是誰我並不清楚也沒見過
    面，「阿文」將海洛因毒品交給我時，只跟我說「黑仔」個子不高，約四十歲左
    右，身高大約一百六十公分，體重五十公斤，與我的身材差不多，皮膚黝黑，我
    是第一次幫「阿文」與「黑仔」轉交毒品，「阿文」跟我說到時候「黑仔」通知
    提取毒品時，依照上述特徵將毒品交付「黑仔」就對了」等語明確（見臺灣臺北
    地方法院檢察署偵卷八十七年度偵字第二三二三號第二頁以下）。並於經調查人
    員移送檢察官後，於檢察官訊問時供述「是李世榮叫我轉交給黑仔」、「他開車
    來接我，載我去另一個地方，叫我在那裡等，他交給我一包東西，叫我去三重，
    給我一個呼叫器，黑仔會呼叫我」、「李世榮有送我一小包海洛因給我吸」等情
    （同上偵卷第十一頁以下）。足見陳文能之交付給被告該一大包海洛因是要伊轉
    交給綽號「黑仔」之人，其被告於本院審理時雖辯稱綽號「黑仔」之人即為陳文
    能；然查被告於調查人員訊問及檢察官偵訊時，稱陳文能或稱之為李世榮，或稱
    之為「阿文」，且表示該包海洛因係「阿文」要伊交給「黑仔」之人者，顯見被
    告所指「阿文」與「黑仔」為二人，而非指同一人，被告所辯「黑仔」即為陳文
    能之詞，顯不可採。且被告係幫陳文能轉交毒品之事實，自可認定。(二)陳文能自
    八十七年一月十五日起至二十二日止，即以０九０─五七五五四三號行動電話頻
    頻對外與蘇姓男子等人聯繫交易事宜，並尋問貨品之價格應如何計算，並告知蘇
    姓男子如不事先告知，其無法告知他人價格等情，有法務部調查局台北市調查處
    通訊監察作業報告摘要表可稽；又根據陳文能之通訊監察資料及行動蒐證工作表
    可以得知，陳文能係於八十七年一月二十一日南下籌款，其時並未取得本案之該
    毒品海洛因；於同年月二十三日上午十一時三十分許搭載被告至環河南路、大理
    街口，要求被告下車在該處等候，其則行駛至環河南路二段一五七號，進入該號
    九樓，於半小時後即回原處搭載被告並交付海洛因，行駛五十公尺即要被告下車
    改搭計程車，經調查人員在台北縣三重市○○○路查獲被告扣得上揭毒品海洛因
    一大包，有行動蒐證工作報告表在卷可資佐證。參以陳文能在檢察官訊問時坦承
    該包毒品海洛因為其經電話聯繫後，以五十萬元向綽號「豬槽」之人購買，並交
    付被告者（同上偵卷第四十八頁以下），足認陳文能係於八十七年一月二十三日
    始取得本案之毒品並交給被告之事實。(三)本案陳文能所購入並交付被告之海洛因
    一大包，經送鑑定後，確定係毒品海洛因，淨重三百四十九點一八公克，純度為
    百分之四十六點四一，純質淨重一百六十二點０五公克，有法務部調查局八十七
    年二月十三日陸字第八七一三二九七二號鑑定通知書附卷可稽，雖陳文能於檢
    察官訊問時辯稱該毒品係其自己要施用者，然一般毒品施用者，其所購毒品之數
    量鮮有如此龐大，而純度亦無如此之高者，其以五十萬元購入淨重達三百四十九
    ．一八公克之大量毒品海洛因，其所稱係自己施用，與常情有違，其所購入大量
    海洛因係意圖販賣之事實，亦可認定。(四)陳文能顯係以低於市價甚多之價格販入
    ，並其答應給付一小包毒品海洛因與被告作為交付扣案之毒品予買主之報酬；其
    所販賣予「黑仔」者之海洛因雖因否認犯罪而未明售價，然陳文能若無利可圖，
    當無冒販賣海洛因重大罪責，平白為該買賣工作之理；是陳文能販賣與「黑仔」
    之價格，雖因被告及陳文能均否認犯罪，且拒供出該「黑仔」之人，致調查程序
    已窮，仍無法明確認定其出賣價格，然顯係以高於販入之價格出售予「黑仔」，
    而有圖利之意，應為推理可得者；且營利意圖並不以實際得利與否為必要，依最
    高法院六十八年台上字第六０六號判例意旨所謂販賣並不以販入之後，復行賣出
    為要件，祗須以營利為目的，購入或賣出有一於此，犯罪即屬成立，故被告與陳
    文能有營利之意圖而販入毒品海洛因，洵堪認定。被告所辯不知陳文能所交付給
    伊之物為毒品海洛因，及並未與陳文能共同販賣之詞顯不可採。此外，陳文能販
    賣毒品海洛因部分，經臺灣臺北地方法院檢察署檢察官提起公訴後，已經臺灣高
    等法院於八十七年七月九日以八十七年度上訴字第二一七八號判決有罪，且已於
    同年十月二十三日確定，有該判決書及臺灣臺中地方法院檢察署刑案資料查註紀
    錄表各一件在卷可查；且該判決亦認被告係與陳文能共同為本件之販賣毒品犯行
    。綜上，本件事證明確，被告犯行洵堪認定。
二、查被告行為後，毒品危害防制條例，已於八十七年五月二十日公布生效，並於同
    年月廿二日施行，海洛因列為該條例第二條第二項第一款之第一級毒品，復依同
    條例第四條第一項之規定販賣第一級毒品海洛因者，應處死刑或無期徒刑；處無
    期徒刑者，得併科新台幣壹仟萬元以下罰金；與肅清煙毒條例第五條第一項販賣
    毒品罪，係處死刑或無期徒刑，比較其修正前後之規定，顯以舊法肅清煙毒條例
    第五條第一項之規定有利於被告，依刑法第二條第一項但書之規定比較新舊法適
    用之結果，自應適用修正前之肅清煙毒條例之規定，核被告所為係犯肅清煙毒條
    例第五條第一項之販賣毒品罪，其持有海洛因之低度行為為販賣之高度行為所吸
    收，不另論罪；又被告所犯販賣毒品罪與陳文能間有犯意之聯絡及行為之分擔，
    為共同正犯。爰審的被告之素行、犯罪之動機、目的、犯罪所生之危害，尚未實
    際交予「黑仔」之人，並被告參與本件犯行之程度，僅在替陳文能交付毒品，雖
    無解於共同販賣毒品之犯行，然其犯罪之情節顯輕於共同被告陳文能，且陳文能
    經臺灣高等法院判處有期徒刑十二年確定，本院因以為縱以宣告法定之最低度刑
    無期徒刑，仍嫌過重，爰依刑法第五十九條規定減輕其刑後，並審酌被告犯罪後
    之態度等一切情狀，量處如主文所示之刑，以示懲儆。末查，扣案之海洛因一包
    （淨重三百四十九．一八公克、包裝重五點九九公克）為屬毒品，應依肅清煙毒
    條例第十二條前段之規定，諭知沒收銷燬之。
據上論斷，應依刑事訴訟法第二百九十九條第一項前段，肅清煙毒條例第五條第一項
、第十二條前段，刑法第十一條前段、第二條第一項但書、第二十八條、第五十九條
，判決如主文。
中      華      民      國      八十九      年      三    月    十六    日
                                  臺灣臺中地方法院刑事第六庭
                                      審判長  法  官  蔡  秉  宸
                                              法  官  許  惠  瑜
                                              法  官  林  源  森
右正本證明與原本無異。
如不服本判決，應於送達後十日內向本院提出上訴狀（須附繕本），上訴於台灣高等
法院台中分院。
                                              書記官
中      華      民      國      八十九      年      三    月    十六    日
附錄本案論罪科刑法條全文：
肅清煙毒條例第五條第一項
販賣、運輸、製造毒品、鴉片或麻煙者，處死刑或無期徒刑。


司法院資訊處製作；財團法人民間司法改革基金會備份。
